臺灣高等法院高雄分院民事裁定　九十三年度家抗字第二三號
　　　抗　告　人　財政部國有財產局臺灣南區辦事處
?
　　　法定代理人　甲○○
右抗告人因財政部台灣省南區國稅局聲請指定被繼承人陳金龍之遺產管理人事件，對
於中華民國九十二年十二月卅一日臺灣高雄地方法院九十二年度財管字第六五號所為
裁定提起抗告，本院裁定如左：
      主      文
原裁定廢棄，發回台灣高雄地方法院。
      理      由
一、抗告意旨略以：本件被繼承人死亡所留之遺債可能大於遺產，恐日後無法歸屬國
    庫，伊依國有財產法規定綜理國產事務，執行事務預算為全國人民納稅所得，倘
    無遺產可歸國庫，即應避免選任伊為遺產管理人，以免國庫利益受損，並浪費國
    家資源；又拋棄繼承人對被繼承人生前之債權債務關係、印鑑、重要証件、產權
    文件，較伊清楚或仍在保管中，且伊非民法第一千百七十八條第二項之唯一遺產
　　管理人，故宜以拋棄繼承人中與被繼承人較親近且有處理事務能力之成年人間選
    任之等語。
二、按全部繼承人均拋棄繼承事件，原則上多屬遺債大於遺產，而國有財產局屬公務
    機關，依國有財產法規定綜理國有財產事務，其執行事務所需預算為全國人民納
    稅所得，倘顯無遺產可歸屬國庫，可能造成以國家資源管理對國庫毫無利益之財
    產並須墊付無法歸墊之管理費用，損及全民利益，是法院指定繼承人之遺產管理
    人時，自應先審查是否有其他適合之人可任被繼承人之遺產管理人，如無適宜之
    人選，始指定國有財產局為遺產管理人。而法定繼承人與被繼承人間關係密切，
    對被繼承人財產狀況亦較清楚，故在被繼承人原有繼承人，但因繼承人拋棄繼承
    ，致繼承人有無不明之情形，選任遺產管理人時，宜儘就與被繼承人關係較親近
    ，且有處理事理能力之成年人間選任之，始符公平及社會感情，除非無上述條件
    之人，或有特殊情形外，不宜因繼承人之有無不明，而一概選任國有財產局為遺
    產管理人。又遺產管理人應公平、適當處理被繼承人之遺產事務，該遺產與被繼
　　承人之債權人有利害關係，職是指定遺產管理人，亦不宜選任債權人擔任。本件
    抗告人為國有財產局，依法綜理國有財產業務，而財政部台灣省南區國稅局主張
    被繼承人陳金龍於民國九十一年九月廿五日死亡，遺有坐落高雄縣鳥松鄉○○段
    四九九之一號土地及其上建物即門牌為高雄縣鳥松鄉○○村○○路卅七巷七號房
    屋無人繼承。被繼承人死亡時，遺有長女陳秋絨（卅一年一月十日生，住高雄縣
    鳥松鄉○○村○○路一三九號）、長子陳太郎（卅二年八月九日生，高中畢業，
    住高雄縣鳳山市○○路八五之七號）、次子陳福元（卅五年八月九日生，高職畢
    業，住屏東縣佳冬鄉○○村○○路一號）、三子陳嘉德（卅七年十二月十五日生
    ，二、三專畢業，住高雄縣仁武鄉○○村○○○街十二巷廿三號）、次女陳秀春
    （四十年五月一日生，住高雄縣仁武鄉仁武村仁信巷一三七弄七號）、三女王陳
    敏花（四十二年十一月十四日生，住高雄縣鳥松鄉夢裡村夢裡南巷八號）、四男
    陳茂田（四十五年二月一日生，高職畢業，住高雄縣鳥松鄉○○村○○路卅七巷
    七號）、四女陳玉秀（五十年九月十六日生，高雄縣鳥松鄉○○村○○路卅七巷
    七號），有繼承系統表及個人基本資料查詢結果可參（原審卷十一頁、本院卷十
    八至廿五頁）。其中陳茂田與陳玉秀之住所與被繼承人相同，其餘子女除二子陳
    福元居住於屏東縣外，亦均分居於被繼承人住處之鄰近，陳金龍民國九年一月十
    五日，於九十一年九月廿五日去世時，已逾八十歲，平日必有子女照料其起居，
    陳金龍所育四子，學歷均高職以上，陳嘉德尚且係二、三專畢業，故陳茂田、陳
    玉秀或其他子女對被繼承人債權債務關係、產權文件等之保管狀態，較抗告人更
    能掌握，陳金德所育四個兒子學歷，亦足以擔任遺產管理人之責。乃原審就被繼
    承人之遺產是否足以支付遺產管理費用？前開繼承人是否有不適任遺產管理人之
    情事，或是否已無其他更適合之人可任被繼承人之遺產管理人等，均未予調查審
    酌，依財政部台灣省南區國稅局之聲請，徒憑陳金龍之繼承人均已拋棄繼承，並
　　表示無意願擔任遺產管理人為由（原審卷八四至八六頁），未慮及拋棄繼承與擔
　　任遺產管理人並非同一事件之兩面，拋棄繼承人若屬被繼承人之後代，則就攸兼
    公私法益事項，仍有其應盡之義務存在，即擔任管理人與繼承係屬不相排斥之事
    務，且無審酌上述各情，遽而指定抗告人為遺產管理人，自有未洽。抗告人指摘
    原裁定不當，求予廢棄，為有理由。且本件既有上開事項尚應調查，自有發回原
    法院就近處理之必要。爰廢棄原裁定，發回台灣高雄地方法院更為適當之處理。
三、據上論結，本件抗告為有理由，依非訟事件法第二十八條，民事訴訟法第四百九
    十二條，裁定如主文。
中　　　華　　　民　　　國　　九十三　　年　　　二　　　月　　二十六　　日
                                      臺灣高等法院高雄分院民事第六庭
~B1審判長法官　許明進
~B2　　　法官　謝肅珍
~B3　　　法官　李炫德
正本係照原本作成。
如不服本裁定應於送達後十日內向本院提出再抗告狀，並繳納再抗告費新臺幣四十五
元。再為抗告應以適用法規顯有錯誤為理由，應經本院之許可，並委任律師為代理人
。
抗告人之配偶、三親等內之血親、二親等內之姻親，或抗告人為法人、中央或地方機
關時，其所屬專任人員具有律師資格並經法院認適當者，亦得為第三審代理人。
抗告人或其法定代理人具有律師資格者及前項情形，應於提起抗告或委任時釋明之。
中　　　華　　　民　　　國　　九十三　　年　　　二　　　月　　二十六　　日
~B法院書記官　黃玉珠
